臺灣高等法院臺中分院刑事判決
110年度上訴字第1017號
上  訴  人  
即  被  告  廖修葆
 
 
選任辯護人  趙彥榕律師（法扶律師）
上列上訴人因違反毒品危害防制條例案件，不服臺灣臺中地方法
院109年度訴字第2407號，中華民國110年2月23日第一審判決（
起訴案號：臺灣臺中地方檢察署109年度偵字第20411、25328號
），提起上訴，本院判決如下：
    主  文
上訴駁回。   
    事實與理由
一、本案經本院審理後，認一審判決就被告廖修葆部分認事用法
    及量刑均無不當，應予維持，並引用一審判決記載之事實、
    證據及理由（如附件）。
二、被告廖修葆並未提出何有利辯解，僅稱其與原審同案被告王
    ○○之刑度差距過小，請求從輕云云，然查王○○經原審法院判
    決後並未上訴繫屬本院，核非本院審理範圍，其刑度如何本
    院無從審酌置喙。被告廖修葆所犯之販賣第一級毒品罪，法
    定刑為死刑或無期徒刑；處無期徒刑者，得併科新臺幣二千
    萬元以下罰金。原審法院依據修正前毒品危害防制條例第17
    條第2項及刑法第59條規定減輕之，依據刑法第65、66條規
    定，得處之最低刑為有期徒刑7年6月，原審就被告所犯二罪
    僅各判處有期徒刑7年8月，僅稍高於最低刑，審酌被告前有
    恐嚇及施用毒品之不良素行，實具相當反社會性，本案又販
    賣高達新臺幣1萬5000元之海洛因，數額不低，從而原審所
    定宣告刑及有期徒刑8年之應執行刑自均屬合法妥適，被告
    上訴請求從輕並無理由，應予駁回。
三、據上論斷，應依刑事訴訟法第373條、第368條，判決如主文
    。
本案經檢察官洪瑞君提起公訴，檢察官姚玎霖到庭執行職務。
中　　華　　民　　國　　110 　年　　8 　　月　　18　　日
            刑事第九庭　  審判長法　官　紀  文  勝
                                法　官　賴  妙  雲
                                法　官　姚　勳　昌
以上正本證明與原本無異。              
如不服本判決應於收受送達後二十日內向本院提出上訴書狀，其
未敘述上訴理由者，並得於提起上訴後二十日內向本院補提理由
書狀（均須按他造當事人之人數附繕本）「切勿逕送上級法院」
。
                                書記官  溫  尹  明
中　　華　　民　　國　　110 　年　　8 　　月　　18　　日
附件
            臺灣臺中地方法院刑事判決
                                     109年度訴字第2407號
公　訴　人　臺灣臺中地方檢察署檢察官
被　　　告　王○○  
                     
                     
                     
                    
            廖修葆 
                   
                   
上二人共同
選任辯護人　許漢鄰律師
上列被告因違反毒品危害防制條例案件，經檢察官提起公訴（10
9年度偵字第20411號、第25328號），本院判決如下：
    主    文
王○○犯如附表編號1至2所示之罪，處如附表編號1至2所示之刑及
沒收。應執行有期徒刑玖年。
廖修葆犯如附表編號1至2所示之罪，處如附表編號1至2所示之刑
及沒收。應執行有期徒刑捌年。
    犯罪事實
一、王○○、廖修葆基於販賣第一級毒品以營利之犯意聯絡，王○○
    於民國108年底，提供HUGIGA牌行動電話門號0000000000號
    予廖修葆，並自斯時起將海洛因置放於廖修葆之臺中市○○區
    ○○路000號之00住處內，指示購毒者撥打上開門號直接與廖
    修葆聯絡，廖修葆接獲來電知悉有人欲購買海洛因時不接通
    直接掛掉，由購毒者前往廖修葆之住處與其交易，廖修葆再
    將販賣海洛因之價金轉交予王○○，王○○則提供海洛因予廖修
    葆施用做為報酬。王○○、廖修葆以上開分工模式，分別為下
    列犯行：
  ㈠於109年5月23日21時29分許，王○○（「阿草」）以臺中市○○
    區○○路000號全家便利商店清水○○門市之公共電話門號（00
    ）00000000號撥打廖修葆前開門號，廖修葆接獲來電直接掛
    掉，再由李宸睿（原名李晸傑）騎乘車牌號碼000-0000號普
    通重型機車搭載王○○前往廖修葆住處，王○○交付新臺幣（下
    同）1萬5000元予廖修葆，廖修葆則交付重約半錢之海洛因
    予王○○而完成交易。
  ㈡於109年6月5日19時33分許，王○○以前開便利商店公共電話撥
    打廖修葆前開門號，廖修葆接獲來電直接掛掉，再由李宸睿
    騎乘前開普通重型機車搭載王○○前往廖修葆住處，王○○交付
    1萬5000元予廖修葆，廖修葆則交付重約半錢之海洛因予王○
    ○而完成交易。
二、案經臺中市政府警察局清水分局報告臺灣臺中地方檢察署檢
    察官偵查起訴。
    理    由
壹、證據能力下列認定被告2人犯罪事實之供述證據，被告2人及
    其辯護人於本院審理時均同意有證據能力（見本院卷第87頁
    、第99頁、第114-115頁），復經本院審認該等證據之作成
    並無違法、不當或顯不可信之情況，依刑事訴訟法第159 條
    之5規定，均有證據能力；又本案認定事實引用之非供述證
    據，並無證據證明係公務員違背法定程序取得，參酌同法第
    158條之4規定意旨，亦有證據能力。
貳、實體部分
一、上揭犯罪事實，業據被告2人於警詢、偵查中及本院審理時
    均坦承不諱（見偵字第20411號卷第67-79頁、第283-286頁
    、第151-155頁、第277-279頁；本院卷第113-114頁），核
    與證人即合資購買之購毒者王○○、李宸睿於警詢及偵查中之
    證述內容相符（見偵字第20411號卷第213-216頁、第259-26
    3頁、第231-234頁、第269-271頁），並有指認犯罪嫌疑人
    紀錄表（廖修葆指認王○○、王○○；王○○指認廖修葆、李宸睿
    ）、公共電話（00）00000000號之通聯調閱查詢單、全家便
    利商店清水○○門市及附近路口監視器翻拍照片、本院109年
    聲監字第473號及聲監續字第505號通訊監察書含監聽電話附
    表、本院109年聲搜字第939號搜索票、臺中市政府警察局清
    水分局搜索扣押筆錄暨扣押物品目錄表（受執行人：廖修葆
    ）、被告廖修葆住處搜索現場照片及扣案物品照片、王○○之
    自願搜索同意書、臺中市政府警察局清水分局搜索扣押筆錄
    暨扣押物品目錄表及扣案物品照片（受執行人：王○○）、車
    牌號碼000-0000號普通重型機車之車輛詳細資料報表、臺中
    市政府警察局清水分局109年8月6日中市警清分偵字第10900
    21505號函暨函覆小隊長蔡○○109年8月5日報告書、指認犯罪
    嫌疑人紀錄表（王○○指認廖修葆、王○○）、王○○手機內廖修
    葆（0000-000000號）之聯絡人頁面翻拍照片、王○○以照片
    指認廖修葆於清水區○○路住處、廖修葆使用之門號0000-000
    000號之通訊監察譯文各1份在卷可稽（見偵字第20411號卷
    第81-83頁、第217-221頁、第85頁、第87-91頁、第93-95頁
    、第97-98頁、第103 頁、第105-108頁、第109頁、第113-1
    18頁、第163頁、第165-168頁、第169-171頁、第255頁、第
    327頁、第329頁；偵字第25328號卷第125-127頁、第129頁
    、第131頁、第201-208頁），足認被告2人之自白與事實相
    符。
二、販賣毒品係政府嚴予查緝之違法行為，且可任意分裝或增減
    其分量，各次買賣之價格，當亦各有差異，隨供需雙方之資
    力、關係之深淺、需求之數量、貨源之充裕與否、販賣者對
    於資金之需求如何及殷切與否，以及政府查緝之態度，進而
    為各種不同之風險評估，而為機動性之調整，因之販賣之利
    得，除經坦承犯行，或帳冊價量均記載明確外，委難查得實
    情，是縱未確切查得販賣賺取之實際差價，但除別有事證，
    足認係按同一價格轉讓，確未牟利之情形外，尚難執此認非
    法販賣之事證有所不足，致知過坦承者難辭重典，飾詞否認
    者反得逞僥倖，而失情理之平。況販賣者從各種「價差」或
    「量差」或係「純度」謀取利潤方式，或有差異，然其所圖
    利益之非法販賣行為目的，則屬相同，並無二致；衡諸毒品
    取得不易，量微價高，依一般社會通念以觀，凡為販賣之不
    法勾當者，倘非以牟利為其主要誘因及目的，應無甘冒被查
    緝法辦重刑之危險，平白無端義務為該買賣之工作，是其販
    入之價格必較售出之價格低廉，而有從中賺取買賣差價牟利
    之意圖及事實，應屬符合論理法則且不違背社會通常經驗之
    合理判斷。綜合考量社會大眾均知買賣第一級毒品係非法行
    為之客觀社會環境，依據上開積極證據及經驗法則綜合研判
    ，本案被告2人遭查獲販賣第一級毒品予王○○、李宸睿共2次
    ，非偶一為之，且被告2人與王○○等人尚無特殊關係或特別
    深厚之交情，苟非有利可圖，當不願甘冒法律制裁之風險而
    予販賣；又被告王○○於警詢中供稱：販賣毒品所得廖修葆都
    全數交給我，我偶爾會提供海洛因免費供廖修葆施用等語（
    見偵字第20411號卷第153頁、第279頁），此與被告廖修葆
    於警詢、偵查中之供述內容相符（見偵字第20411號卷第75
    頁、第285頁），益徵被告2人有販賣第一級毒品海洛因以營
    利之意圖甚明。
三、綜上所述，本案事證明確，被告2人前開2次共同販賣第一級
    毒品海洛因之犯行堪以認定，應依法論科。
叁、論罪科刑
一、被告行為後，毒品危害防制條例第4條第1項、第17條第2項
    於109年1月15日修正公布，於同年7月15日生效施行：
  ㈠修正前毒品危害防制條例第4條第1項規定「製造、運輸、販
    賣第一級毒品者，處死刑或無期徒刑；處無期徒刑者，得併
    科新臺幣2千萬元以下罰金」；修正後則為「製造、運輸、
    販賣第一級毒品者，處死刑或無期徒刑；處無期徒刑者，得
    併科新臺幣3千萬元以下罰金」，修正後第4條第1項之法定
    刑度較修正前提高，未較有利於被告。
  ㈡修正前毒品危害防制條例第17條第2項規定「犯第4條至第8條
    之罪於偵查及審判中均自白者，減輕其刑」；修正後則規定
    ：「犯第4條至第8條之罪於偵查及歷次審判中均自白者，減
    輕其刑」，修正後第17條第2項限縮於「偵查及『歷次』審判
    中均自白者」始有減輕其刑之適用，應以修正前規定較有利
    於被告。
  ㈢綜合比較之結果，被告2人販賣第一級毒品，以被告行為時即
    修正前毒品危害防制條例第4條第1項及第17條第2項規定較
    為有利被告，自應適用上開規定論處。
二、核被告2人所為，均係犯修正前毒品危害防制條例第4條第1
    項之販賣第一級毒品罪。被告2 人持有第一級毒品之低度行
    為，為販賣之高度行為所吸收，均不另論罪。被告2人就本
    案販賣第一級毒品犯行有犯意聯絡與行為分擔，應論以共同
    正犯。被告2人所犯2次販賣第一級毒品犯行，時間得以切割
    ，犯意各別、行為互殊，應予分論併罰。
三、刑之加重減輕事由：
  ㈠被告王○○前因違反毒品危害防制條例等案件，經臺灣高等法
    院臺中分院於104年8月3日以104年度聲字第1148號裁定定應
    執行刑有期徒刑2年確定，105年8月9日縮刑期滿執行完畢出
    監等情，有被告之臺灣高等法院被告前案紀錄表在卷可按，
    其於受徒刑之執行完畢後，5年內故意再犯本案同為毒品案
    件之有期徒刑以上之罪，為累犯，足認被告就刑罰之反應力
    薄弱，執行完畢後復故意再犯刑法所不許之行為，法敵對意
    識高漲，應認有加重其刑之必要，爰依司法院大法官釋字第
    775號解釋意旨及刑法第47條第1項規定，除死刑、無期徒刑
    部分依法不得加重者外，均加重其刑。
  ㈡修正前毒品危害防制條例第17條第2 項關於「犯第4條至第8
    條之罪於偵查及審判中均自白者，減輕其刑」之規定，旨在
    獎勵犯罪人之悛悔，同時使偵查或審判機關易於發現真實，
    以利毒品查緝，俾收防制毒品危害之效，苟被告於偵查及審
    判中均自白，即應依法減輕其刑。查被告2人就其所犯2次販
    賣第一級毒品犯行，業於偵查中及本院審理時均自白如前，
    均應依修正前毒品危害防制條例第17條第2項規定減輕其刑
    ，被告王○○部分並依法先加重後減輕之。
  ㈢又毒品危害防制條例第17條第1項規定犯該條例第4條之罪供
    出毒品來源，因而查獲其他正犯或共犯者，減輕或免除其刑
    。被告廖修葆雖於為警查獲之隔日即109年7月2日供稱毒品
    上手為被告王○○，惟購毒者王○○於109年3月16日因毒品案件
    為警查獲時，即供稱109年3月後「阿華」向其表示以後要買
    海洛因就找「阿保（保仔）」，並有給伊阿保之連絡電話00
    00000000號等語（見偵字第25328號卷第121-123頁），並於
    同日指認毒品之來源為「阿華」即王○○及「阿保」即廖修葆
    ，有指認犯罪嫌疑人紀錄表1份在卷可憑（見偵字第25328號
    卷第125-127頁）；又經本院依職權函詢臺灣臺中地方檢察
    署及臺中市政府警察局清水分局，覆以本案係因偵辦王○○販
    賣第一級毒品案件，王○○於另案為獲減刑條件即供出毒品上
    手為綽號「阿華」王○○、「阿保」廖修葆之男子，另告知廖
    修葆之毒品上手為王○○，經清水分局對廖修葆持有之門號實
    施通訊監察，監察過程中蒐證查知被告王○○住處，即聲請搜
    索票執行搜索2嫌到案。另被告王○○供述毒品上手李朝勝顯
    非事實，並未因被告2人之供述而查獲毒品正犯或共犯等情
    ，有臺中市政府警察局清水分局109年12月3日中市警清分偵
    字第1090036542號函及函附小隊長蔡○○109年11月25日職務
    報告、本院109年聲監字第473號及聲監續字第505號通訊監
    察書含監聽電話附表、臺灣臺中地方檢察署109年11月30日
    中檢增騰109偵20411字第1099124489號函各1份在卷可憑（
    見本院卷第129-131頁、第127頁；偵字第20411號卷第93-95
    頁、第97-98頁），應認購毒者王○○於109年3月16日為警查
    獲時，即已供出毒品上手為廖修葆、王○○2人，且表明廖修
    葆之毒品係由王○○提供，是被告廖修葆雖於109年7月2日供
    稱上手為王○○，惟此時檢警已掌握王○○之毒品來源為王○○、
    廖修葆，又廖修葆之毒品來源係王○○，是難認有因被告廖修
    葆之供述而查獲正犯或共犯，應無毒品危害防制條例第17條
    第1項規定之適用。再被告王○○所供稱之毒品來源李朝勝經
    檢警查證並非事實，又被告王○○於本院準備程序時供稱毒品
    來源為鄧明坤云云，然並無鄧明坤之聯繫方式，並未提供偵
    查機關有效之偵查資料，應認亦無毒品危害防制條例第17條
    第1項規定之適用餘地。
  ㈣刑法第59條規定之酌量減輕其刑，必其犯罪另有特殊之原因
    、環境或背景，在客觀上足以引起一般之同情，且於法律上
    別無其他應減輕或得減輕之事由，認予以宣告法定最低度刑
    猶嫌過重者，始有其適用。如別有法定減輕之事由者，應優
    先適用法定減輕事由減輕其刑後，猶嫌過重時，方得為之（
    最高法院98年度台上字第6342號判決意旨參照）。查被告2
    人本案販賣第一級毒品犯行為2次，對象均為合資購買之王○
    ○、李宸睿2人，經營規模不大，對社會之危害性較諸具結構
    性、持續性之販毒集團為小，且被告2人本身均有施用毒品
    ，有被告之臺灣高等法院被告前案紀錄表在卷可憑，交易常
    屬從中賺取微利之型態，被告廖修葆甚且係透過販賣毒品自
    被告王○○處獲取毒品施用，對社會造成之危害尚無從與販賣
    毒品之大盤、中盤相提並論，而依前開規定減輕其刑後，倘
    論處法定最低本刑（即有期徒刑15年），就本案情形未免過
    苛，本院認被告2人犯罪情狀，若處以該最低本刑，在客觀
    上足以引起一般之同情，爰就被告所犯販賣第一級毒品之犯
    行，均依刑法第59條規定減輕其刑，被告王○○部分依法先加
    重後遞減，被告廖修葆則依法遞減輕之。
四、爰以行為人之責任為基礎，分別審酌被告王○○、廖修葆2人
    為謀個人私利，無視於政府制定毒品危害防制條例杜絕毒品
    犯罪之禁令，擅為販賣第一級毒品海洛因之犯行，助長毒品
    流通及他人施用毒品之惡行，危害國民身心健康及社會風氣
    ，且有滋生其他犯罪之可能，敗壞社會治安，所為實不足取
    ，應予非難；衡以被告2人於警詢、偵查中及本院審理時均
    坦承犯行，尚知悔悟，被告廖修葆尚有配合檢警調查而供稱
    毒品上手為被告王○○，犯後態度尚可，考量被告2人販賣毒
    品之種類為海洛因、期間、對象、次數、所得之利益、毒品
    流通之可能，販賣之價金2次均為1萬5000元，被告2人於本
    案販賣毒品犯行之內部分工，被告王○○為毒品之來源，亦為
    本案主要獲利者，可非難性高，而被告廖修葆係實際進行毒
    品交易之人，負責交付毒品收受價金，直接促成毒品向外流
    通，嗣將毒品價金轉交予被告王○○；又被告2人非以販毒維
    生，及被告2人分別自陳之教育程度、職業及家庭生活狀況
    （見本院卷第168頁）、公訴人、被告2人及辯護人之量刑意
    見（見本院卷第167-168頁）等一切情狀，分別量處如主文
    所示之刑、並均定其應執行之刑，以示懲儆。
五、沒收部分
  ㈠扣案之HUGIGA牌手機1支（門號0000000000號）（見偵字第20
    411號卷第109頁臺中市政府警察局清水分局扣押物品目錄表
    ），被告廖修葆於警詢中及本院審理時供稱：該手機係被告
    王○○於109年5月交付，供本案販賣毒品之用，因為王○○將海
    洛因寄放在伊那邊賣，賣完的錢再交給王○○，該手機係專門
    對藥腳等語（見本院卷第162頁；偵字第20411號卷第69頁）
    ，該扣案手機既係由被告王○○交付予廖修葆，供被告2人本
    案販賣毒品之用，爰依毒品危害防制條例第19條第1項規定
    ，於被告2人之主文項下均宣告沒收。
  ㈡另扣案之電子磅秤1臺、夾鏈袋2包（見偵字第20411號卷第10
    9頁臺中市政府警察局清水分局扣押物品目錄表），被告廖
    修葆、王○○雖均供稱該等扣案物品與本案販賣毒品相關，係
    由王○○交付手機時同時交付予廖修葆等語（見本院卷第162
    頁），惟該等物品和其餘廖修葆、王○○之扣案物均分別另案
    扣押於被告2人之施用毒品案件（HUGIGA牌手機、電子磅秤
    及夾鏈袋外其餘扣案物難認和本案販賣毒品案件有何關聯）
    ，經公訴人於起訴書中記載甚明，公訴人亦僅聲請就HUGIGA
    牌手機宣告沒收，對其餘扣案物於本案並未聲請，為免另案
    之重要證據滅失，除HUGIGA牌手機外之扣案物，均不予宣告
    沒收。
  ㈢被告2人本案2次販賣毒品之犯罪所得共為3萬元（每次1萬500
    0元），被告廖修葆供稱2次販毒價金3萬元均已全數交付給
    王○○，王○○會請我吃免費的海洛因等語（見偵字第20411號
    卷第285-286頁；本院卷第114頁），王○○亦供稱販賣毒品之
    3萬元均是我拿走的，廖修葆可以施用我的毒品等語（見本
    卷第114頁），應認販毒價金3萬元僅被告王○○具實質上支配
    權，為免過度侵害被告廖修葆之財產權，是本案未扣案犯罪
    所得部分僅於被告王○○之主文項下，依刑法第38條之1第1項
    、第3項規定宣告沒收，並為於全部或一部不能沒收或不宜
    執行沒收時，追徵其價額之諭知。
據上論斷，應依刑事訴訟法第299條第1項前段，修正前毒品危害
防制條例第4條第1項、第17條第2項，毒品危害防制條例第19條
第1項，刑法第2條第1項前段、第11條、第28條、第47條第1項、
第59條、第51條第5款、第38條之1第1項、第3項，判決如主文。
本案經檢察官洪瑞君提起公訴，檢察官郭逵到庭執行職務。
中　　華　　民　　國　 110　　年　　2 　　月　　23　　日
                  刑事第十庭  審判長法  官  鍾堯航
                                    法  官  許曉怡
                                    法  官  王怡蓁
以上正本證明與原本無異。
如不服本判決應於收受判決後20日內向本院提出上訴書狀，並應
敘述具體理由；其未敘述上訴理由者，應於上訴期間屆滿後20日
內向本院補提理由書（均須按他造當事人之人數附繕本）「切勿
逕送上級法院」。
                                    書記官  楊雯君
中　　華　　民　　國　 110　　年　　2 　　月　　23　　日
附錄論罪科刑法條
修正前毒品危害防制條例第4 條
製造、運輸、販賣第一級毒品者，處死刑或無期徒刑；處無期徒
刑者，得併科新臺幣二千萬元以下罰金。
製造、運輸、販賣第二級毒品者，處無期徒刑或七年以上有期徒
刑，得併科新臺幣一千萬元以下罰金。
製造、運輸、販賣第三級毒品者，處七年以上有期徒刑，得併科
新臺幣七百萬元以下罰金。
製造、運輸、販賣第四級毒品者，處五年以上十二年以下有期徒
刑，得併科新臺幣三百萬元以下罰金。
製造、運輸、販賣專供製造或施用毒品之器具者，處一年以上七
年以下有期徒刑，得併科新臺幣一百萬元以下罰金。
前五項之未遂犯罰之。

附表：
編號 犯罪事實 所犯之罪、所處之刑及沒收 1 犯罪事實一㈠109年5月23日販賣予王○○、李宸睿2人 王○○共同犯販賣第一級毒品罪，累犯，處有期徒刑捌年貳月。扣案之HUGIGA牌手機壹支，沒收；未扣案之犯罪所得新臺幣壹萬伍仟元沒收，於全部或一部不能沒收或不宜執行沒收時，追徵其價額。 廖修葆共同犯販賣第一級毒品罪，處有期徒刑柒年捌月。扣案之HUGIGA牌手機壹支，沒收。 2 犯罪事實一㈡109年6月5日販賣予王○○、李宸睿2人 王○○共同犯販賣第一級毒品罪，累犯，處有期徒刑捌年貳月。扣案之HUGIGA牌手機壹支，沒收；未扣案之犯罪所得新臺幣壹萬伍仟元沒收，於全部或一部不能沒收或不宜執行沒收時，追徵其價額。 廖修葆共同犯販賣第一級毒品罪，處有期徒刑柒年捌月。扣案之HUGIGA牌手機壹支，沒收。